臺灣臺南地方法院交通事件裁定　　　　100年度交聲字第470號
原處分機關　交通部公路總局嘉義區監理所麻豆監理站
異　議　人　黃鈴標
即受處分人
上列異議人即受處分人因違反道路交通管理處罰條例案件，對於
交通部公路總局嘉義區監理所中華民國100年5月26日所為之裁決
處分（處分案號：麻監裁罰字第裁75－M00000000號），聲明異
議，本院裁定如下：
    主  文
異議駁回。
    理  由
一、原處分意旨略以：異議人即受處分人黃鈴標（下稱異議人）
    於民國99年10月20日下午9時20分許，駕駛車牌號碼4130－
    SW號自用小客車，行經臺南縣麻豆鎮（99年12月25日臺南縣
    、市合併升格為直轄市以後，改制為臺南市麻豆區○○○○
    路321號前時，肇事致人受傷而逃逸，且經測試檢定，酒精
    濃度超過規定標準，為臺南縣警察局麻豆分局（99年12月25
    日臺南縣、市合併升格為直轄市以後，改制為臺南市政府警
    察局麻豆分局）舉發；原處分機關交通部公路總局嘉義區監
    理所麻豆監理站認異議人上開違規事實明確，爰依道路交通
    管理處罰條例（下稱處罰條例）第35條第1項第1款、第62
    條第4項、第67條第3項（原裁決書漏未記載）之規定，裁處
    異議人吊銷駕駛執照，並應參加道路交通安全講習，1年內
    不得重新考領駕駛執照。
二、異議意旨略以：異議人駕駛前開自用小客車肇事致人受傷而
    逃逸之刑事案件，現由臺灣高等法院臺南分院審理中，原處
    分機關於上開刑事案件判決確定前，不應裁處異議人吊銷駕
    照，1年內不得重新考領駕駛執照之難以回復之重罰；另異
    議人於前開時日，乃駕駛自用小客車違規，請求僅吊銷小型
    車之駕駛執照。為此，聲明異議，請求撤銷原處分等語（異
    議人對於因駕駛汽車經測試檢定，酒精濃度超過規定標準而
    經原處分機關裁處部分，並未聲明異議）。
三、按違反行政法上義務而受罰鍰、沒入或其他種類行政罰之處
    罰時，適用本法。但其他法律有特別規定者，從其規定。行
    政罰法第1條定有明文。違反處罰條例規定之義務而受罰鍰
    、記點、道路交通安全講習、吊銷或吊扣駕駛執照、禁止考
    領駕駛執照、廢止執業登記、沒入汽車等處罰，乃違反行政
    法上義務而受罰鍰、沒入或其他種類行政罰之處分，揆諸前
    開規定，除處罰條例或其他法律有特別規定，從其規定外，
    自應適用行政罰法之規定。
四、按汽車駕駛人駕駛汽車肇事致人受傷或死亡者，應即採取救
    護措施及依規定處置，並通知警察機關處理，不得任意移動
    肇事汽車及現場痕跡證據，違反者處3,000元以上9,000元以
    下罰鍰。但肇事致人受傷案件當事人均同意時，應將肇事汽
    車標繪後，移置不妨礙交通之處所。汽車駕駛人駕駛汽車肇
    事致人受傷而逃逸者，吊銷其駕駛執照，1年內不得考領駕
    駛執照。此觀諸處罰條例第62條第3項、第4項前段、第67條
    第3項之規定自明。
五、經查：
  (一)異議人對於因駕駛汽車經測試檢定，酒精濃度超過規定標準
    而經原處分機關裁處部分，並未聲明異議，前開部分自不在
    本院審理之範圍內，合先敘明。
  (二)異議人於99年10月20日下午9時20分許，駕駛車牌號碼4130
    －SW號自用小客車，行經臺南縣麻豆鎮○○○路321號前時
    ，撞擊謝華偉駕駛之車牌號碼MTG－972號普通重型機器腳踏
    車肇事，致謝華偉倒地受傷而逃逸之事實，業據異議人於前
    開行為涉犯肇事逃逸罪之刑事案件為臺灣高等法院臺南分院
    審理時供承不諱，核與證人謝華偉於前開刑事案件警詢及偵
    查中證述之情節相符，並有道路交通事故現場圖、道路交通
    事故調查報告表(一)、(二)、各1份附於上開刑事案件卷宗可稽
    ，業經本院依職權調取上開刑事案件卷宗核閱屬實，可見異
    議人前開供述，應與事實相符，堪予採信。從而，足認異議
    人於前揭時地，確有駕駛汽車肇事致人受傷而逃逸之違規行
    為。
  (三)按一行為同時觸犯刑事法律及違反行政法上義務規定者，依
    刑事法律處罰之。但其行為應處以其他種類行政罰或得沒入
    之物而未經法院宣告沒收者，亦得裁處之。行政罰法第26條
    第1項定有明文。考其立法理由，乃因一行為同時觸犯刑事
    法律及違反行政法上義務規定時，由於刑罰與行政罰同屬對
    不法行為之制裁，而刑罰之懲罰作用較強，故依刑事法律處
    罰，即足資警惕時，實無一事二罰再處行政罰之必要。且刑
    事法律處罰，由法院依法定程序為之，較符合正當法律程序
    ，應予優先適用。但罰鍰以外之沒入或其他種類行政罰，因
    兼具維護公共秩序之作用，為達行政目的，行政機關仍得併
    予裁處，故為第1項但書規定。查，本件異議人於前揭時地
    駕駛汽車肇事致人受傷而逃逸，依處罰條例第62條第3項、
    第4項、第67條第3項規定，本應裁處3,000元以上9,000 元
    以下罰鍰，吊銷其駕駛執照，1年內不得考領駕駛執照。惟
    因異議人前開行為，同時觸犯刑法第185條之4之規定，依行
    政罰法第26條第1項之規定，原應裁處罰鍰部分，自應依刑
    事法律處罰之；至於應處以其他種類行政罰部分，如吊銷駕
    駛執照、禁止於一定期間內考領駕駛執照，自仍得裁處之。
    異議人辯稱其駕駛前開自用小客車肇事致人受傷而逃逸之刑
    事案件，現由臺灣高等法院臺南分院審理中，原處分機關於
    上開刑事案件判決確定前，不應裁處異議人吊銷駕駛執照，
    1年內不得重新考領駕駛執照之難以回復之重罰云云，於法
    尚屬無據。
  (四)從而，異議人於前揭時地，既有駕駛汽車肇事致人受傷而逃
    逸之違規行為，原處分機關依處罰條例第62條第4項、第67
    條第3項規定，對汽車駕駛人即異議人裁處吊銷駕駛執照1年
    ，1年內不得重新考領駕駛執照，於法即無不合。至異議人
    雖辯稱：異議人於前開時日，乃駕駛自用小客車違規，請求
    僅吊銷小型車之駕駛執照等語，惟查，吊銷駕駛執照，乃為
    避免危險駕駛人繼續駕駛而肇事，因而剝奪駕駛人繼續駕車
    行駛於道路之資格，此一資格之剝奪，並不因其駕駛車輛或
    持有駕駛執照種類之不同而有所歧異，此參諸處罰條例第68
    條第1項明定：「汽車駕駛人，因違反本條例及道路交通安
    全規則之規定，受吊銷駕駛執照處分時，吊銷其執有各級車
    類之駕駛執照」，即可明瞭，異議人上開請求，自不足採。
五、綜上所述，異議人確有駕駛汽車肇事致人受傷而逃逸之違規
    行為，原處分機關依處罰條例第62條第4項、第67條第3項規
    定，對汽車駕駛人即異議人裁處吊銷駕駛執照1年，1年內不
    得重新考領駕駛執照，核無違誤。本件異議為無理由，應予
    駁回。
六、據上論結，應依處罰條例第87條第2項，道路交通事件處理
    辦法第18條，裁定如主文。
中    華    民    國   100    年    12    月    30    日
                      交通法庭  法  官   伍逸康
以上正本證明與原本無異。
如不服本裁定，應於送達後5日內，向本院提出抗告狀。
                                書記官   謝竣閎
中    華    民    國   100    年    12    月    30    日